臺灣臺北地方法院刑事判決　　　　　　　 94年度訴字第785號
公　訴　人　臺灣臺北地方法院檢察署檢察官
被　　　告　丙○○
指定辯護人　甲○公設辯護人張寅煥
被　　　告　乙○○
選任辯護人　陳守文律師
上列被告等因違反毒品危害防制條例案件，經檢察官提起公訴（
94 年度偵字第4013號），甲○判決如下：
    主  文
丙○○、乙○○共同意圖供製造毒品之用，而栽種大麻，丙○○
處有期徒刑年，乙○○處有期徒刑年陸月。扣案之大麻植株
捌棵（重肆陸點肆貳公克）及大麻葉殘株壹批均沒收銷燬；如附
表一所示之物均沒收。
    事  實
一、丙○○（綽號兔子）、乙○○（綽號阿發）明知大麻為第二
    級毒品，不得栽種或持有其種子。丙○○竟於施用第二級毒
    品大麻（檢察官應另行偵辦）時，發現有大麻種子摻雜其間
    ，即與乙○○謀議栽種供己施用第二級毒品大麻，約定共同
    出資租屋及購買栽種大麻所需器具，在租屋處架設栽種大麻
    環境，由丙○○負責栽種供製造毒品施用之大麻，謀議既定
    後，丙○○、乙○○即共同基於供製造第二級毒品大麻供己
    施用之犯意聯絡，於民國93年11月10日，由丙○○為承租人
    ，乙○○為連帶保證人，共同向不知情之李豐全承租臺南市
    ○○路○段133巷23號2樓之1房屋作為栽種大麻之基地，並由
    丙○○負責採購如附表一編號4至9及編號12至16所示之肥料
    、營養液、照明燈、塑膠桶及塑膠管、二氧化碳氣瓶、溼度
    溫度計、除濕機、PH檢測棒、培養土、空氣馬達、空心磚、
    計時器等栽種大麻所需器具後，在上開台南市租屋處研讀如
    附表一編號3所示栽種植物工具書（英文版「the GROW ING
    EDGE」，並以其自行挑選出之大麻種子栽種大麻，並以如附
    表一編號10所示筆記簿記錄水質酸鹼值，乙○○則將其閱讀
    如附表一編號2所示之栽種大麻書籍「MARIJUANA Grower's
    Guide」所悉有關栽種大麻知識、技術提供被告參考，並幫
    忙架設燈光架、吊重、防漏水等硬體設備，迨至94年3月初
    已種出大麻8株。嗣於94年3月2日為警分別在臺北市○○路
    331 巷8號3樓許登線住處查獲其所有如附表一編號2所示供
    栽種大麻所用之「MARIJUANA Grower's Guide」（英文版種
    植大麻書籍）1本，暨如附表二編號1至11所示等物；並在台
    南市上址當場查獲大麻植株8棵（重46.42公克）及大麻葉殘
    株1批、丙○○所有供犯罪用如附表一編號3、10所示之栽種
    植物工具書（英文版「the GROW- ING EDGE」）及筆記簿各
    1本，及丙○○、乙○○二人共同出資購買供犯罪用如附表
    一編號4至9、12至16所示之栽種大麻用器具，暨如附表二編
    號12至14所示之物。
二、案經臺北市政府警察局大安分局報請臺灣臺北地方法院檢察
    署檢察官偵查起訴。
     理  由
一、程序方面：
  (一)關於被告乙○○94年3月2日警詢筆錄證據能力部分：
    被告乙○○之94年3月2日警詢筆錄第4頁第8行記載被告乙○
    ○答：「（問：丙○○有與你討論種植大麻之相關情事？請
    詳述？）有。他（指丙○○）只有向我詢問一些種植大麻技
    術上之問題（例如：如何處理漏水、吊重物品、控制酸鹼、
    排水）。」等語，惟於甲○審理時，被告乙○○則矢口否認
    上開在臺北市政府警察局大安分局刑事組所製作筆錄內容之
    真實性，並辯稱：丙○○是向伊詢問燈光技術上的問題，伊
    於警詢時，並未說是種植大麻的問題，筆錄記載與事實不符
    云云。經查：
    1.按司法警察官或司法警察詢問犯罪嫌疑人時，應全程連續
      錄音，必要時並應全程連續錄影，但有急迫情形且經記明
      筆錄者，不在此限，刑事訴訟法第100條之1第1項、第100
      條之2定有明文；又筆錄內所載之被告陳述與錄音或錄影
      之內容不符者，除有急迫情形外，其不符之部分，不得作
      為證據，同法第100條之1第2項定有明文。
    2.查上開被告乙○○警詢筆錄之錄音帶，經甲○於94年9月5
      日播放勘驗結果，上開警詢錄音帶內容，其錄音過程為連
      續錄音，被告乙○○於警察詢問其與被告丙○○有無談及
      或討論相關種植大麻不法情事，被告乙○○答稱：「有」
      ，警員又問：「他怎麼跟你討論的，你把他都陳述出來，
      詳細一點沒有關係」，被告乙○○稱：「他其實就是問我
      一些水桶打洞，怎麼處理些漏水的問題，以及一些排水的
      問題，一些…」，警員追問：「先從一開始，種植大麻的
      整個程序，你瞭解你講一下」，被告乙○○問：「種植大
      麻？」，警員問：「他怎麼跟你談的，就是說，你說他有
      跟你討論，他怎麼樣跟你討論的，從一開始是怎樣的情況
      ，據實都把他陳述出來」，被告乙○○答：「討論其實沒
      有，他就問我一些如何處理一些技術性的東西，例如漏水
      」」，警員複述乙○○所稱：「他只有向我詢問一些技術
      性的問題」，並問：「種植大麻的技術性問題？」，被告
      乙○○答：「就是一般如何處理漏水的問題」，警員追問
      ：「那是不是跟種植大麻有關？」，被告乙○○稱：「是
      」，警察又問。「例如？」，被告乙○○答：「如何處理
      漏水、如何吊重」。警員問：「還有呢？」，被告乙○○
      答：「還有控制酸鹼以及排水」等語，是上開警詢筆錄記
      載核與錄音內容並無不符，且此部分筆錄記載，有下列其
      他必要之證據足以佐證與事實相符，自仍得採為證據。被
      告乙○○顯屬無據。
  (二)又刑事訴訟法第159條第1項雖規定，被告以外之人於審判外
    之言詞或書面陳述，除法律有規定外，不得作為證據。惟同
    法第159條之5第2項已規定，當事人、代理人或辯護人於法
    院調查證據時，知有第159條第1項不得為證據之情形，而未
    於言詞辯論終結前聲明異議者，視為有前項之同意（指同條
    第1項之同意作為證據）。此乃第159條第1項所容許，得作
    為證據之例外規定之一，有最高法院93年度台上字第3533號
    判決意旨可供參照。經查本案被告、檢察官、辯護人於言詞
    辯論終結前，均未就前開所述以外所調查之證據主張有刑事
    訴訟法第159條第1項不得為證據之情形（甲○94年6月21日
    審判筆錄），是參照上開最高法院判決要旨，本案經調查之
    證據均有證據能力，合先敘明。
二、實體方面：
    訊據被告丙○○固不否認有栽種大麻之行為，惟辯稱：其係
    獨力栽種大麻，乙○○既不知情亦未參與云云。被告乙○○
    則矢口否認有何共同栽種大麻犯行，辯稱：我不知道丙○○
    在台南租屋處栽種大麻，既未幫忙丙○○架設燈光、吊重、
    防漏水等設備，亦未提供栽種大麻的技術指導，更未出資，
    我只是丙○○租屋的連帶保證人，租金不是我付的，94年2
    月22日幫丙○○匯款新台幣（下同）48,000元給房東，是因
    為丙○○拿現金給我，請我幫他匯款云云。經查：
  (一)被告丙○○部分：
    1.查，被告丙○○確持有大麻種子並進而栽種大麻之犯行，
      業據被告丙○○坦承在卷，且被告丙○○於警詢、偵查及
      甲○審理時均供稱栽種該等大麻，係為供己施用等情明確
      ，足見被告丙○○確係為施用而栽種扣案之大麻植株。衡
      諸被告丙○○自承曾經施用過第二級毒品大麻，且本次栽
      種扣案之大麻植株係為供己施用，是其必當有以生成之大
      麻植株製造毒品之圖，否則何以能將之供己施用。又被告
      丙○○於94年1月6日與被告乙○○在電話中提及其所種植
      13顆大麻種子（詳後述94年1月6日通話監聽譯文），其中
      8顆有發芽，且被告丙○○於甲○審理時供承扣案8棵大麻
      植株是種出2株大麻植株，自其中較大1株分枝剪出6株分
      種等情，及依現場照片所示（偵查卷第170頁、第172頁、
      第18 0頁、第183頁），確有1株大麻枝葉仍相當茂密繁盛
      ，另有6株尚未長出根鬚，據此推斷，被告丙○○於94年1
      月6日向被告乙○○報告大麻種子發芽情形，於94年3月2
      日為警查獲時，該株大麻即已長成如此茂密繁盛，顯見倘
      種植大麻方法得宜，其繁殖速度甚快，短期間內即可大量
      增加，堪認被告栽種大麻係為意圖製造毒品供己施用甚明
      。
    2.又扣案之植株8株、大麻葉殘株1批，確係第二級毒品大麻
      植株等情，業據被告丙○○供承在卷，並有法務部調查局
      94 年3月21日調科壹字第220019294號鑑定通知書1紙及現
      場照片附卷可稽，堪認被告丙○○確有栽種大麻之行為。
      而被告丙○○為栽種大麻，不僅自承以附表一編號3所示
      書籍供作栽種大麻參考資料，且除已植成大麻8株外，尚
      有自大麻煙葉中取出之種子7顆扣案可資佐證，並有如附
      表一編號3至16所示供栽種大麻用器具扣案可稽。
    3.綜上所述，被告丙○○確係基於施用之目的，而以製造毒
      品之意圖栽種如扣案之大麻植株，本案事證業臻明確。
  (二)被告乙○○部分：
    1.上揭事實，業據被告乙○○於94年3月2日警詢時供承其知
      悉丙○○在台南市租屋處種植大麻，並有提供丙○○關於
      種植大麻的漏水、吊重、控制酸鹼及排水等技術指導事實
      在卷（見甲○94年9月5日勘驗筆錄第2至4頁），並有在被
      告乙○○住處扣得之如附表一編號2所示供栽種大麻所用
      之「MARIJUANAGrower's Guide」（英文版種植大麻書籍
      ）1本可資佐證。
    2.並據被告丙○○於甲○審理時供承：其與乙○○在93年11
      月時約定要將種植大麻環境建立起來，乙○○要將燈弄好
      才能走，電話中討論PH值及購買檢測棒的事情，也是為了
      建構大麻種植環境，其與乙○○一直到94年2月6日仍有討
      論大麻種植問題等情明確（見甲○94年10月4日審判筆錄
      第12、13頁）。
    3.又被告乙○○與丙○○共同種植大麻之事實，復有被告乙
      ○○自承為其與丙○○間陳述內容之監聽譯文在卷可稽，
      而乙○○綽號「阿維」、丙○○綽號「兔子」，亦據被告
      二人供承在卷，復有丙○○使用之0000000000號行動電話
      及乙○○所用之0000000000號市內電話、0000000000號行
      動電話通訊監察譯文附卷可佐。再細審其中乙○○於93年
      11月25日18時01分許，接獲丙○○來電，丙○○於電話中
      向乙○○報告購買水塔花費1,000餘元，乙○○表示：「
      還蠻便宜，他送過去嗎？」，丙○○稱：「明天。」，乙
      ○○又問：「有要加錢嗎？他送過去？」，丙○○答：「
      他就給我總價而已」，乙○○稱：「那也還好啊」，丙○
      ○並問乙○○何時下來？乙○○表示星期日或星期一吧，
      丙○○並於該通電話中詢問乙○○：線如何跟著燈上下懸
      吊，並交待乙○○要買懸吊用的滑輪，乙○○答稱：「好
      」等語（見檢察官94年9月2日補充理由書第20、21頁）。
      於93年11月26日18時50分許，丙○○又撥打電話給乙○○
      ，丙○○於電話中表示：水塔將於今晚8點送到，另外還
      買了一個水塔接頭，並要求乙○○幫忙想如何把燈吊起來
      等語（同上開補充理由書第22、23頁）。於93年12月23日
      21時24分許，丙○○撥打電話給乙○○，丙○○在電話中
      問乙○○用來使大麻種子發芽的棉花要在何處購買及浸泡
      所需時間，乙○○則表示用藥房買的化妝棉就可以了，在
      該電話中，丙○○並向乙○○報告電費、水費、電話網路
      費及購買鍊石之費用（同上開補充理由書第1、2頁）。於
      93年12月24日20時16分許，丙○○於電話中表示其正在抽
      水，乙○○問：「我們不是用幫浦抽，然後再用吸塵器吸
      嗎？」，且於該通電話中，乙○○與丙○○閒聖誕節台北
      和台南的天氣狀況後，乙○○問：「你還需要用錢嗎？」
      ，丙○○表示「用錢？要啊，我跟你講，我今天又去領了
      啊，忘了跟你講，我今天又領了一筆錢出來啊，我已就銀
      行乾了啊，我那個第一銀行，那個銀行乾了啊，就這樣，
      完全沒錢」，並問：「如果我需要錢，你要怎麼給我？」
      ，乙○○答：「我直接拿去存到你的第一銀（行帳戶）裡
      面啊，你帳號給我啊」等語，並建議丙○○要洗鍊石的話
      ，不如買兩個桶子，一邊洗然後洗好放另外一個桶子，丙
      ○○並於該通電話中表示：「而且我今天已經領了2次，
      就今天領1次錢，昨天領1次錢，領了8千元出來，今天沒
      錢，然後還沒買夠啊，1包（按指鍊石）300（元）、300
      （元）、500（元）去了。」，乙○○隨即表示：「那我
      『再』把錢存到你帳號裏啊」，丙○○問：「你要嗎？你
      要那樣做嗎？還是等我回去？」並表示暫時不會再買東西
      ，大麻種子已浸泡，鍊石已弄好，沒多久就可以開始種植
      ，並先讓乙○○知道，其身上只剩2千餘元，在回去之前
      ，如果真的需要用錢，會讓乙○○知道，乙○○回稱：「
      OK」等語（同上補充理由書第5、6頁）。於94年1月5日21
      時26分許，丙○○打電話給乙○○，表示其不知如何架設
      空氣管，也不知道要如何遮光，乙○○不該把問題全丟給
      他一個人想，並問乙○○：「你有沒有說你要把這邊都建
      起來才走？」，乙○○稱：「有啊！」，丙○○表示現在
      沒有弄好，乙○○卻撇開不管，並表示乙○○應該要履行
      承諾下來台南處理1、2天，事情就可以解決（同上補充理
      由書第24至27頁）。於同年1月6日20時16分許，被告二人
      又以電話聯繫，於該通電話中，乙○○主動詢問丙○○：
      「情況如何？」，丙○○表示空氣管的洞已鑽好並報告大
      麻種子發芽情形，有的冒一個頭出來，沒兩天就爛掉了，
      乙○○表示：「通常有冒出來就大概有60%的機率可以活
      下來」，丙○○稱：「我看一看，全部11+2，13嘛，13大
      概5個吧，5個沒有出，其他差不多都有冒頭」，乙○○表
      示還發的蠻多的等語（同上補充理由書第8頁）。復於同
      年1 月11日15時08分許、16時21分許，丙○○、乙○○先
      後通話二次，丙○○第一通電話中表示找不到黑色塑膠布
      ，並問要買哪一種土，乙○○表示：「就是一樣小包的那
      種，很輕，輕飄飄有點像木屑一樣的那種東西」（同上補
      充理由書第32、33頁）。丙○○於第二通電話中仍表示買
      不到黑色塑膠布，乙○○建議丙○○用黑色塑膠袋，不然
      就再找找看等情（同上補充理由書第10、11頁）。於94年
      1月26日12時56分許，乙○○撥打電話問丙○○：「那邊
      情況怎麼樣？」，丙○○稱：「不好」，「我回來到現在
      掛3個」，並表示可能是鍊石未晾乾，未用漂白水洗，導
      致PH值控制不好，有兩桶壞掉，向乙○○報告大麻種植情
      形，乙○○則要丙○○等著分辨大麻的雌雄株，分了就可
      以正式開步等語（同上補充理由書第12至16頁）。於同年
      2 月6日，丙○○打電話向丙○○報告PH值測試器之電極
      頭破掉了，找不到東西測試水的酸鹼值，而電子式PH值測
      試器要價2,200元，便宜的PH筆要價700元，並要乙○○決
      定要買何種價格的PH值測試器，乙○○表示要買好用的等
      語（見同上補充理由書第18、19頁）。於94年2月16日19
      時06分乙○○打電話給丙○○，丙○○在該通電話中表示
      錢不夠，要乙○○幫他擋一下，乙○○稱：「沒有，匯豐
      裡還有」，並表示那是公款等情（見偵查卷第98頁）。是
      依上開監聽譯文內容所示，被告丙○○確有向被告乙○○
      詢問種植大麻所需燈具懸吊及線路架設方法、使大麻種子
      發芽所需棉花及浸泡時間、種植大麻所用土壤、黑色塑膠
      布、鍊石清洗方法，並向乙○○報告購買栽種大麻所需水
      塔、所花電費、水費、電話網路費及大麻發芽、成長情形
      ，而被告乙○○亦有提供丙○○解決方法及表示要南下幫
      忙處理燈光架設吊重及線路架設問題，並主動詢問丙○○
      是否需要用錢，其可將錢匯到丙○○第一銀行帳戶，並要
      丙○○等著分辨大麻雌雄株，如果可以分辨，就可以正式
      開步（按大麻係雌雄異株，主要毒品成分大麻酚富含於葉
      及雌花，有行政院衛生署管制藥品管理局藥物濫用坌憲宣
      導教材在卷可憑），益徵被告乙○○與丙○○二人，確係
      共同出資種植大麻，且種植大麻目的在供製造毒品之用。
      雖被告丙○○辯稱：栽種大麻全係其一人出資，與被告乙
      ○○無關云云，惟衡情倘被告乙○○未共同出資種植大麻
      ，丙○○何以向乙○○報告種植大麻所支出費用明細？乙
      ○○何必關心丙○○的金錢是否夠用及大麻成長情形？又
      何以主動表示要匯款給丙○○？足見被告乙○○確有與被
      告丙○○共同栽種大麻供己施用之犯意聯絡並參與種植之
      行為。至丙○○於甲○審理中雖另稱為警查獲前，被告乙
      ○○不知其有栽種大麻云云，核與上開通訊監察譯本所示
      內容不符，顯係迴護之詞，不足採信。
    4.次依卷附被告乙○○自承為其陳述內容之監聽譯文顯示，
      被告於94年1月8日凌晨1時33分許，在台南市○區○○路
      293號附近，撥打電話交待其女友表示，其已到了台南，
      如果有人問起其行蹤，不要說在台南，要說在斗六，復於
      同日12時48分許，接獲其女友來電，其女友問：「你們昨
      很晚睡喔！在幹嘛？」，乙○○稱：「在弄水啊，在調水
      啊」等語（見偵查卷第92頁），參以被告丙○○供承乙○
      ○曾於94年1月8日南下幫忙調水，被告乙○○亦供承所謂
      調水就是調營養液等語在卷（見甲○94年10月4日審判筆
      錄第14、15頁），顯見被告乙○○確有前往台南與被告丙
      ○○共同調製營養液，益徵被告乙○○明知丙○○係栽種
      大麻並有參與種植行為。
    5.再被告丙○○於93年11月承租台南市○區○○路133巷23
      號2樓之1房屋作為種植大麻基地時，被告乙○○係擔任連
      帶保證人，其二人並共同出面與房東李豐全簽約，嗣於94
      年2月22日由被告乙○○匯款48,000元給房東李豐全，為
      丙○○繳納房租等情，業據被告二人供承在卷，並據證人
      李豐全於警詢時證述明確，並有租賃契約書、續期房租匯
      款單二紙扣案可憑。綜合上情以觀，被告乙○○與被告丙
      ○○密集聯絡，且被告丙○○於電話中報告栽種大麻環境
      架設進度、大麻成長情形及費用支出明細，被告乙○○且
      曾南下幫忙調製供栽種大麻用之營養液，足認被告乙○○
      顯然與被告丙○○就上開栽種大麻犯行，有犯意之聯絡及
      行為之分擔。雖被告乙○○辯稱，幫被告丙○○匯款給房
      東，是丙○○拿現金給伊，請伊幫忙匯款云云，惟依上述
      94年2月16日、同年月22日通話監聽譯文所示，被告丙○
      ○於94年2月16日已向乙○○表示其錢已不夠用，要乙○
      ○幫忙擋一下，於同年月22日，乙○○匯款後，就打電話
      給丙○○表示可以向房東錢已匯進去了（見偵查卷第98頁
      ），顯見丙○○並未交現金給乙○○匯款；又被告乙○○
      上開所辯，亦核與被告丙○○辯稱種植大麻所需費用，係
      來自其委託乙○○保管而存於乙○○匯豐銀行帳戶之存款
      乙節，明顯不符，且查被告告乙○○之匯豐銀行帳戶存款
      於94年2月15日至同年3月9日間，除支付帳戶管理費500元
      外，並無其他支出紀錄，有香港商香港上海匯豐銀行股份
      有限公司94年8月16日（94）港匯銀（總）字第1862號函
      所附交易往來明細影本在卷可憑，益徵被告乙○○、丙○
      ○二人所辯與事實不符，不足採信。而被告乙○○出資負
      擔種植大麻環境所需房租及費用，如前所述，其目的無非
      係為實現種植大麻供製造毒品施用之不法犯行，是被告乙
      ○○就意圖供製造毒品之用而栽種大麻部分仍應負共同正
      犯之刑責。
  (三)綜上所述，本件事證明確，被告乙○○所辯無非事後飾詞諉
    卸，不足採信。又被告丙○○附和稱，本案均伊一人所為，
    與被告乙○○無關云云，應係事後迴護被告乙○○之詞，亦
    難採信。是被告二人之前開犯行堪以認定。
三、按大麻係屬第二級毒品，毒品危害防治條例第2 條第2 項第
    2 款定有明文。核被告所為，係犯毒品危害防制條例第12條
    第2 項之意圖製造毒品而栽種大麻罪。被告持有大麻種子之
    行為，為栽種大麻之低度行為，應為栽種之高度行為所吸收
    ，不另論罪。被告乙○○、丙○○就上開意圖供製造毒品之
    用而栽種大麻犯行間，有犯意聯絡及行為分擔，均為共同正
    犯。又毒品危害防制條例第4條製造第一級至第四級毒品罪
    之所謂「製造」，係指就原料、原素予以加工，使成具有特
    定功效之成品者而言。大麻屬第二級毒品，大麻之栽種與製
    造不同，「製造」大麻係將栽種成長後之大麻葉片施以相當
    程度之加工，使成易於吸用之製品而言。如僅單純將栽種之
    大麻葉予以摘取、曬乾、剪碎或捏碎，使易於保存，而未以
    紙張或其他容器予以包裝作成製品，尚非屬於「製造」第二
    級毒品大麻之犯行（最高法院93年度台上字第6855號判決參
    考），而依公訴人所舉證據，本案尚乏證據證明被告有製造
    第二級毒品之著手行為，其等當無毒品危害防制條例第4條
    之製造犯行，公訴意旨認被告二人應依毒品危害防制條例第
    4條第2項之製造第二級毒品罪處斷，尚有誤會，惟起訴事實
    相同，並據蒞庭檢察官於94年7月27日審判時更正此部分之
    起訴法條，爰依更正後之起訴法條論罪科刑，併此敘明。再
    被告二人意圖製造毒品而栽種大麻，行為可議，惟考其栽種
    大麻係供己施用，並查無販賣之圖，而係栽種於租屋處，是
    其與一般大規模栽種大麻之行為顯然有別，如量以最低度之
    法定本刑5年以上有期徒刑，尚嫌過重，法重情輕，衡情顯
    可憫恕，爰依刑法第59條之規定酌減其刑。爰審酌被告丙○
    ○、乙○○為供己施用，自大麻煙草中挑選大麻種子將之用
    以栽種，欲圖待大麻生成後製成毒品施用，行為確有不當，
    惟念其二人所栽種大麻係為供己施用，且栽種株數非鉅，暨
    被告丙○○已坦承犯行，而被告乙○○犯後猶飾詞否認犯罪
    不知悔改等一切情狀，分別量處如主文所示之刑。
四、扣案大麻植株8棵（重46.42公克）及大麻葉殘株1批，均含
    有大麻成分，為第二級毒品，不問是否屬於犯人所有，均應
    依毒品危害防制條例第18條第1項前段之規定沒收銷燬；扣
    案如附表一編號2所示大麻種子7顆（淨重0.79公克），經鑑
    定結果為火麻仁（即大麻），依毒品危害防制條例第14 條
    第4項規定，不得持有，要屬違禁物，應依刑法第38條第1項
    第1款之規定，諭知沒收（最高法院92年度臺上字第135號判
    決要旨可資參照）；又被告丙○○、乙○○自承其所有並供
    種植大麻所使用如附表一編號2至15所示之物，係被告二人
    所有，且係供犯毒品危害防制條例第12條第2項之罪所用之
    物，依毒品危害防制條第19條第1項規定，均沒收之。再扣
    案如附表二編號1所示之種子，經行政院農業委員會農糧署
    鑑定結果，認係蕹菜種子，有該署94年8月19日北農糧生字
    第0941058325號函在卷可稽，至其餘扣案如附表二所示之物
    ，其用途亦顯與本案被告二人意圖供製造毒品之用而栽種大
    麻犯行無涉，且非違禁物自均不予宣告沒收，附此敘明。
據上論斷，應依刑事訴訟法第299條第1項前段，毒品危害防制條
例第12條第2項、第18條第1項前段、第19條第1項，刑法第11 條
、第28條、第38條第1項第1款、第59條，判決如主文。
本案經檢察官鄭克盛到庭執行職務
中　　華　　民　　國　　94　　年　　10　　月　　28　　日
　　　　　　　　　刑事第十三庭  審判長法　官　朱瑞娟
                                      法  官  吳佳薇
                                      法  官  陳慧萍
以上正本證明與原本無異。
如不服本判決，應於判決送達後10日內，向甲○提出上訴狀。
　　　　　　　　　　　　　　      　　書記官　何適熹
中　　華　　民　　國　　94　　年　　11　　月　　21　　日
毒品危害防制條例第12條
意圖供製造毒品之用，而栽種罌粟或古柯者，處無期徒刑或 7 年
以上有期
徒刑，得併科新臺幣七百萬元以下罰金。
意圖供製造毒品之用，而栽種大麻者，處 5 年以上有期徒刑，得
併科新臺
幣 5 百萬元以下罰金。
前二項之未遂犯罰之。
毒品危害防制條例第18條
查獲之第一、二級毒品及專供製造或施用第一、二級毒品之器具
，不問屬
於犯人與否，均沒收銷燬之；查獲之第三、四級毒品及製造或施
用毒品之
器具，無正當理由而擅自持有者，均沒入銷燬之。但合於醫藥、
研究或訓
練之用者，得不予銷燬。
前項合於醫藥、研究或訓練用毒品或器具之管理辦法，由法務部
會同行政
院衛生署定之。
毒品危害防制條例第19條
犯第 4 條至第 9 條、第 12 條、第 13 條或第 14 條第 1 項、
第 2 項之罪
者，其供犯罪所用或因犯罪所得之財物，均沒收之，如全部或一
部不能沒
收時，追徵其價額或以其財產抵償之。
為保全前項價額之追徵或以財產抵償，得於必要範圍內扣押其財
產。
犯第 4 條之罪所使用之水、陸、空交通工具沒收之。
